【裁判字號】    90,判,1333
【裁判日期】    900802
【裁判案由】    臺灣地區與大陸地區人民關係條例
【裁判全文】
最  高  行  政  法  院  判  決                    九十年度判字第一三三三號
    原      告  甲○○
    被      告  內政部
    代  表  人  張博雅
右當事人間因臺灣地區與大陸地區人民關係條例事件，原告不服行政院中華民國八十
八年十一月二十四日台八八訴字第四二九五一號再訴願決定，提起行政訴訟。本院判
決如左：
    主  文
原告之訴駁回。
訴訟費用由原告負擔。
    事  實
緣原告於民國八十七年十一月十二日出境後，未經許可進入大陸地區，經內政部警政
署入出境管理局查獲，被告乃以八十八年二月十日台（八八）內警字第八八七一一一
二號罰鍰處分書處以罰鍰新台幣（下同）二萬元。原告不服，提起訴願、再訴願，遞
遭決定駁回，遂提起行政訴訟。茲摘敘兩造訴辯意旨於次：
原告起訴意旨略謂：一、被告違反平等原則，對於相同情況未與相同之對待，為何像
郝伯村、蔣孝文、章孝嚴等人皆回鄉探親，都未經申請卻未罰款。且中華民國號稱中
國大陸諸省皆其版圖，另依憲法所訂，人民有遷徙居住之自由，行政院及所屬機關之
人員，所訂之法律似有違「地球村」和「兩國論」之宗旨。二、按香港、澳門皆屬「
大陸地區」，已由國際承認，唯臺灣政府極力推展國民外交，卻另訂法律限制人民合
法出境。另行政院以臺灣地區與大陸地區人民關係條例第九條第三項所定．．．由內
政部擬訂，報行政院核定後發布之。卻未說明何時發布，原告亦未事前被告知，此即
形成「法無明文規定不罰」的標準。三、綜合前述，原處分及訴願、再訴願決定均未
詳查事實和考慮緊急危病之需，請判決予以撤銷等語。
被告答辯意旨略謂：按臺灣地區人民進入大陸地區，應向主管機關申請許可；違反者
處兩萬元以上十萬元以下罰鍰，為臺灣地區與大陸地區人民關係條例第九條第一項及
第九十一條所明定。原告就其未經許可進入大陸地區並不爭執，僅就法令不當，違反
「地球村」及「兩國論」宗旨，及臺灣地區與大陸地區人民關係條例所稱之許可辦法
，由內政部擬訂，報請行政院核定後發布之，卻未說明何時發布，原告未事前被告知
，以形成「法無明文規定不罰」之標準。又本案之處置未詳查事實和考慮緊急危病之
需．．．云云。惟查守法是民主國家人民應有之習慣，不能以「地球村」及「兩國論
」等觀念來論斷法令之當否，或是否要遵循。又依臺灣地區與大陸地區人民關係條例
第九條第三項所訂之「台灣地區人民進入大陸地區許可辦法」，已於八十二年四月三
十日以內政部台（八二）警字第八二四九四三號令發布實施，原告所稱未於事前被告
知，並不適用「法無明文規定不罰」之概念。至原告所稱「未考慮緊急危病之需」，
原告事前既未提供具體證明文件申請進入大陸地區，自無詳查事實及考慮緊急病危之
可能性；事後提及，又無文件可資證明，不無片面推諉之嫌，請判決駁回原告之訴等
語。
    理  由
按「臺灣地區人民進入大陸地區，應向主管機關申請許可。」、「第一項許可辦法，
由內政部擬訂，報請行政院核定後發布之。」為臺灣地區與大陸地區人民關係條例第
九條第一項、第三項所明定。同條例第九十一條規定：「違反第九條第一項規定者，
處新臺幣二萬元以上十萬元以下罰鍰。」又依臺灣地區與大陸地區人民關係條例第九
條第三項規定訂定之「臺灣地區人民進入大陸地區許可辦法」已於八十二年四月三十
日以內政部臺八二警字第八二七四九四三號令發布施行。本件原告於八十七年十一月
十二日出境後，未經許可進入大陸地區，經內政部警政署入出境管理局查獲，被告乃
以八十八年二月十日台（八八）內警字第八八七一一一二號罰鍰處分書處以罰鍰二萬
元。原告不服，以其返鄉探親，於情於法，並無不合。原告亦不知「進入大陸地區」
要提出申請或到那裡申請的條文，顯然政府宣導不周，而非人民故意不守法云云，提
起一再訴願結果，以原告就其未經許可進入大陸地區，並不爭執，被告處以罰鍰二萬
元，自無不合。又准許出境，非即許可進入大陸地區，縱原告經准許出境，亦難謂其
已向主管機關申請許可進入大陸地區，所訴核無足採，乃為一再訴願駁回之決定，揆
諸首揭規定，經核並無違誤。又查原告違章事實至為明確，依法自應受處罰，至於其
他進入大陸地區之人是否曾申請許可？有無受處罰？自非本件所應審究。原告主張僅
就其進入大陸地區予以處罰，有違平等原則，顯無可採。次查守法是民主國家人民應
有之觀念，不能以「地球村」及「兩國論」等觀念來論斷法令之妥當與否？或是否要
遵循？又依臺灣地區與大陸地區人民關係條例第九條第三項所訂之「台灣地區人民進
入大陸地區許可辦法」，早於八十二年四月三十日發布施行，原告訴稱未於事前被告
知，亦不知何時施行云云，核屬事後卸責之詞，殊無可取。原告起訴論旨，並無理由
，應予駁回。
據上論結，本件原告之訴為無理由，爰依行政訴訟法施行法第二條、行政訴訟法第九
十八條第三項前段，判決如主文。
中    華    民    國      九十      年      八        月      二        日
                    最 高 行 政 法 院  第 五 庭
                                審 判 長 法  官      廖  政  雄
                                         法  官      趙  永  康
                                         法  官      林  清  祥
                                         法  官      鍾  耀  光
                                         法  官      姜  仁  脩
右  正  本  證  明  與  原  本  無  異
                                         法院書記官  蘇  金  全
中    華    民    國      九十      年      八        月      二        日


司法院資訊處製作；財團法人民間司法改革基金會備份。
